臺灣臺南地方法院民事判決　　　　　　　99年度勞訴字第31號
原　　　告　周明武
訴訟代理人　黃昭雄律師
被　　　告　臺南縣私立哈佛幼稚.
法定代理人　黃哲毅
訴訟代理人　王進輝律師
複　代理人　蘇文斌律師
訴訟代理人　黃千芳
　　　　　　黃愉倫
上列當事人間請求給付資遣費事件，經本院於民國100年3月30日
言詞辯論終結，判決如下：
    主    文
被告應給付原告新臺幣肆拾肆萬柒仟柒佰伍拾陸元，及民國99年
7月15日起至清償日止，按週年利率百分之五計算之利息。
原告其餘之訴駁回。
訴訟費用新臺幣柒仟捌佰貳拾元，由被告負擔新臺幣肆仟陸佰元
，餘由原告負擔。
本判決原告勝訴部分得假執行。但被告以新臺幣壹拾伍萬元為原
告預供擔保，得免為假執行。
原告其餘假執行之聲請駁回。
    事實及理由
壹、程序事項：
　  按訴狀送達後，原告不得將原訴變更或追加他訴，但如有擴
  　張或減縮應受判決事項之聲明者，不在此限，民事訴訟法第
    255 條第1項第3款定有明文。本件原告起訴時，原聲明：「
    被告應給付原告新臺幣（下同）619,656 元，及自起訴狀繕
    本送達被告翌日起至清償日止，按年利率百分之五計算之利
    息。」 (見本院99年度營勞調字第4號卷第6頁）；嗣於民國
    （下同）100年2月24日以書狀變更聲明為：「被告應給付原
    告527,976 元，及自起訴狀繕本送達被告翌日起至清償日止
    ，按年利率百分之五計算之利息。」（見本院卷第79頁）故
    原告訴之變更核為減縮訴之聲明，參諸首揭規定，自為適法
    。
貳、實體事項：
一、原告起訴主張：
  (一)緣原告周明武自88年10月1 日起任職於被告臺南縣私立哈佛
    幼稚園主任，詎於99年5 月初，被告竟告知要資遣原告，要
    求原告僅工作至99年5 月底為止。被告既然資遣原告，依法
    理應給付原告資遣費，然原告任職被告處將近11年之久，被
　　告卻僅願給付原告34,900元，於法顯然不合，經由財團法人
  　台南勞資事務基金會於99年6月1日進行勞資爭議協調結果，
    被告仍不願足額給付。再加上被告未依原告之實際薪資投保
    ；又特別休假不足勞動基準法第38條規定之日數；亦未依勞
    工退休金條例規定為原告辦理提撥足額退休金等情事，原告
    乃向鈞院提起本訴。
  (二)原告請求被告給付之金額及依據：
　  1.請求資遣費部分：
　    (1)勞工退休金條例第11條第1、2項規定：「本條例施行前
        已適用勞動基準法之勞工，於本條例施行後，仍服務於
        同一事業單位而選擇適用本條例之退休金制度者，其適
        用本條例前之工作年資，應予保留。前項保留之工作年
    　　資，於勞動契約依勞動基準法第11條、第13條但書、第
      　14條、第20條、第53條、第54條或職業災害勞工保護法
        第23條、第24條規定終止時，雇主應依各法規定，以契
        約終止時之平均工資，計給該保留年資之資遣費或退休
        金，並於終止勞動契約後30日內發給」；勞動基準法第
　　　　17條規定：「雇主依前條終止勞動契約者，應依左列規
  　　　定發給勞工資遣費：一、在同一雇主之事業單位繼續工
    　　作，每滿1年發給相當於1個月平均工資之資遣費。二、
      　依前款計算之剩餘月數，或工作未滿1 年者，以比例計
　　　　給之。未滿1個月者以1個月計」；依勞工退休金條例第
  　　　12條第1 項規定：「勞工適用本條例之退休金制度者，
    　　適用本條例後之工作年資，於勞動契約依勞動基準法第
      　11條、第13條但書、第14條及第20條或職業災害勞工保
        護法第23條、第24條規定終止時，其資遣費由雇主按其
        工作年資，每滿1年發給2分之1個月之平均工資，未滿1
        年者，以比例計給…不適用勞動基準法第17條之規定」
        。
　　　(2)原告周明武係自88年10月1 日起任職於被告處，而勞工
  　　　退休金條例係94年7月1日施行。故扣除兩造列為不爭執
    　　事項之91年2月1日至93年10月26日期間之資遣年資外，
   　　 則88年10月1日至91年1月31日；93年10月27日至94年6
     　 月30日應適用勞動基準法第17條規定，94年7月1日至99
        年5 月31日，應優先適用勞工退休金條例。
　    (3)次按所謂「平均工資」，依勞動基準法第2條第4款規定
        ，係指「謂計算事由發生之當日前六個月內所得工資總
        額除以該期間之總日數所得之金額」。
      (4)查被告將薪水匯入原告周明武帳戶內時，已將勞保費47
　　　　7元、健保費868元扣除，是以下計算原告當月之月領工
  　　　資時，自應將扣除之勞健保費1,345元（477元＋868 元
        ）加回。原告周明武遭告知資遣前6 個月之工資分別為
        ：98年11月份35,100元（33,755＋1,345）、98 年12月
        份35,100元（33,755＋1,345）、99年1月份35,100元（
        33,755＋1,345）、99年2月份38,100元（36,755＋1,34
        5）、99年3月份32,000元（30,655＋1,345）、99年4月
        份32,000元（30,655＋1,345 ）。故原告之平均工資為
　　　　每日1,146元【（35,100元＋35,100元＋35,100元＋38,
  　　　100元＋32,000元＋32,000元）181日＝1,146元】。
　　　(5)原告自88年10月1日起任職至99年5月31日，中間扣除91
  　　　年2月1日至93年10月26日期間資遣年資外，依勞動基準
　　　　法計算之所謂舊制年資為3年1個月，以每滿1年1個基數
  　　　為30日，3年為90日。另外1個月以比例計給1的1/12（1
    　　個月/12個月）個基數為3 日（30日1/12＝2.5日），
      　故舊制年資基數為93日；依勞工退休條例計算之所謂新
        制年資為4年11個月，以每滿1年0.5個基數，4年合計為
        60日（30日1/24＝60日），另外11個月以比例計給
        0.5 的11/12（11個月/12個月）個基數為14日（15日
        11/12＝13.75日），故新制年資基數為74日。
　　　(6)因此，資遣費計算之總日數為167 日，被告應給付原告
  　　　資遣費191,382元【1,146元167日＝191,382元】。
　  2.因被告以多報少原告請求老年給付之差額部分：
　　　(1)茲因老年給付係屬勞工保險條例所規定之請領項目，而
  　　　本件投保單位係臺南縣私立哈佛幼稚園並非以負責人個
    　　人名義為投保單位，而此投保單位自始未變。故投保單
      　位將投保薪資金額以多報少，勞工因此所受損失應由投
        保單位即臺南縣私立哈佛幼稚園賠償之，是本件被告自
        應給付原告得請領老年給付之差額。易言之，投保單位
　　　　既無變更，則此項老年給付應與負責人名義是否變更無
  　　　關，退而言之，縱認哈佛幼稚園有轉讓情事，依勞基法
    　　第20條規定，亦應由新雇主繼續承認既有工作年資。而
      　老年給付之計算與被保險人之年資有直接關係，亦應有
        勞基法第20條之適用，是投保將投保薪資金額以多報少
        ，原告因此所受損失應由被告概括承受。
　    (2)依勞工保險條例第59條規定：「依第58條第1項第2款請
      　領老年一次金給付或同條第2 項規定一次請領老年給付
  　　　者，其保險年資合計每滿1 年，按其平均月投保薪資發
    　　給1 個月；其保險年資合計超過15年者，超過部分，每
      　滿一年發給2 個月，最高以45個月為限」；依同條例第
        19條第1項第1款規定：「年金給付及老年一次金給付之
　　　　平均月投保薪資：按被保險人加保期間最高60個月之月
  　　　投保薪資予以平均計算；參加保險未滿5 年者，按其實
    　　際投保年資之平均月投保薪資計算。但依第58條第2 項
      　規定選擇一次請領老年給付者，按其退保之當月起前3
        年之實際月投保薪資平均計算；參加保險未滿3 年者，
        按其實際投保年資之平均月投保薪資計算」；依同條例
        第72條第2 項規定：「投保單位違背本條例規定，將投
        保薪資金額以多報少或以少報多者，自事實發生之日起
　　　　按其短報或多報之保險費金額，處以二倍罰鍰，並追繳
  　　　其溢領給付金額。勞工因此所受損失應由投保單位賠償
    　　之」。
　　　(3)惟查，被告雖有為原告周明武辦理申報投保勞工保險，
  　　　卻未依實際薪資為原告申報，即原告自89年1 月起，數
    　　年來實領薪資均高於38,000元，依照勞工保險投保薪資
      　分級表，原告之月投保薪資應為40,100元，但被告僅為
        原告投保薪資為31,800元，致原告周明武以被保險人資
        格請領老年給付時，金額顯有差距，徵之上揭法條規定
        ，自應由被告賠償原告差額。
　    (4)依原告目前之月投保薪資計算，原告年資近25年，則原
      　告得請領之老年給付為1,148,700元【（42,000元6個
        月＋31,800元54個月60）35個基數＝1,148,700
        元】；但依據原告實領薪資計算，則原告應得請領之老
　　　　年給付為1,410,510元【（42,000元6個月＋40,100
  　　　54個月60）35個基數＝1,148,700元】，損失之261
    　　,450元，應由被告賠償之。
　　3.被告退休金提撥不足額部份：
　　　(1)系爭退休金提繳單位自始即係雇主臺南縣私立哈佛幼稚
  　　　園，提繳單位臺南縣私立哈佛幼稚園未變，故就提繳不
    　　足額部分，被告自應賠償予原告。退而言之，縱認哈佛
　　　　幼稚園負責人變更屬於轉讓情事，依勞基法第20條規定
  　　　，亦應由新雇主繼續承認既有工作年資，而退休金之計
    　　算與年資亦有關聯，亦應有勞基法第20條之適用。再退
　　　　萬步言，縱認臺南縣私立哈佛幼稚園於97年5月1日負責
  　　　人始變更為黃哲毅云者，然原告係請求自94年7月1日起
　　　　至99年5 月31日止之不足額，無論如何，被告亦無法完
  　　　全免責，至為灼然。
　　　(2)依勞工退休金條例第14條規定：「雇主每月負擔之勞工
  　　　退休金提繳率，不得低於勞工每月工資百分之6 」；同
　　　　條例第18條規定：「雇主應於勞工到職、離職、復職或
  　　　死亡之日起7 日內，列表通知勞保局，辦理開始或停止
    　　提繳手續」；同條例第31條規定：「雇主未依本條例之
      　規定按月提繳或足額提繳勞工退休金，致勞工受有損害
        者，勞工得向雇主請求損害賠償」。
　    (3)查原告自適用勞工退休金條例之94年7月1日起至遭資遣
  　　　之99年5 月31日止，如前所述，數年來實領薪資均高於
    　　38,000元，然月投保薪資係以多報少，僅以31,800元投
        保，故依前揭規定為原告提繳之6%工資，即有不足額，
        凡此均使原告受有損害，原告自得依法請求被告賠償。
　　　(4)因區分原告每年度每月之薪資，甚為繁雜，為求簡便，
  　　　原告退而僅依資遣前較低之最近6個月平均工資34,380
    　　元（即平均日薪1146元30日）為準，依據勞工退休金
      　月提繳工資分級表計算，除原告93年11月1日至94年4月
        30日間6個月，原本即有依實領申報投保薪資42,000 元
        ，每月應提繳2,520 元（42,000元6%）外，其餘至少
        應以月提繳工資34,800元為計算標準（第28級），被告
        依法應每月提繳2,088 元（34,800元6%），從而，自
        94年7月1日起至99年5 月31日止，被告至少應為原告提
        繳117,432元（2,520元6個月＋2,088元49個月）；
        惟被告僅為原告提繳108,756元，不足額8,676元，故被
        告應賠償原告8,676元。
　  4.特別休假不足日數之工資賠償部份：
　    (1)依勞動基準法第38條規定，勞工在同一雇主或事業單位
        ，繼續工作1年以上3年未滿者，每年應給予特別休假7
        日；3 年以上5年未滿者，10日；5年以上10年未滿者，
    　　14日。10年以上者每1年加給1日，加至30日為止。且依
      　同法第39條規定，工資應由雇主照給。又依原告所提出
        之「臺南縣私立哈佛幼稚園教職員工服務規章」第七條
        及「臺南縣私立哈佛幼稚園聘僱契約」第五條（二）內
　　　　容觀之，均屬相同。亦即載明「服務年資滿五年六年者
        ，每年給予四日特別薪資」、「服務年資滿七年八年者
        ，每年給予五日特別薪資」、「服務年資滿九年十年者
        ，每年給予六日特別薪資」、「服務年資滿十一年十二
        年者，每年給予七日特別薪資（最高限）」云者。
      (2)原告係請求95年以後至資遣前之應休假而未休之工資，
　　　　依上開被告之服務規章及聘僱契約內容而言，原告必然
  　　　有特別休假日數不足之事實，是應由被告給付未休之工
    　　資乃屬當然。惟在原告周明武任職期間，於滿5 年之95
　　　　年，特休假不足11天、96年不足11天；97年不足11天、
  　　　98年不足11天；10年以上之99年不足14天，故特休假日
    　　數共不足58天，原告日薪1,146 元，故被告應賠償原告
        66,468元。
　　5.原告周明武請求被告給付以上4個項目，其金額共計：527
      ,976元。
  (三)對被告答辯所為之陳述：
    1.被告臨訟主張本件被告係解雇原告並非資遣云者，與事實
      不合，且無理由：
　    (1)被告開立予原告之離職證明書上載離職原因為依勞基法
        第11條第5點，此屬資遣事由；卷附原告所提原證1之台
　　　　南勞資事務基金會勞資爭議協調紀錄上，明載資方主張
  　　　「用資遣方式處理……園方依法給付勞方之資遣費為2
    　　年1個月金額為34,900元」；卷附被告所提被證4哈佛幼
      　稚園函附件二其上明載「哈佛幼稚園該職員周明武，對
        該職員作終止勞動契約乃依循勞基法第11條第5 點，勞
　　　　工對於所擔任之工作確有不能勝任時」，亦自承資遣原
  　　　告。
　　　(2)退萬步言，被告既主張以原告於99年3月8日發生交通事
  　　　故，依勞基法第12條第1項第4款違反勞動契約或工作規
    　　則，情節重大，主張解雇原告云云，姑不論依其所述是
      　否構成情節重大，惟依勞基法第12條第2 項，應自知悉
        時起30日內為終止契約，被告遲至臨訟始主張解雇，自
        不生效力。
　　　(3)因兩造勞動契約關係既然結束，原告同意接受資遣事實
  　　　，是原告雖無法承認被告所提不能勝任工作之理由，亦
    　　只能不予爭執。從而，被告既然資遣原告，依法自應給
    　  付資遣費。
    2.被告答辯主張因原告於91年2月1日至93年10月26日擔任幼
      稚園董事長，故88年10月1 日至91年2月1日之資遣費請求
      權即應混同而消滅等語。惟按，資遣費請求權係因資遣事
      實才有之，故雙方債權債務係99年5 月間被告資遣原告才
      發生，88年10月1 日至91年2月1日期間並無資遣事實，自
      無被告所謂「債權與債務同歸一人時，債之關係消滅」之
      混同情形。從而，自不應扣除88年10月1 日至91年2月1日
      之年資。
　　3.被告答辯主張被告於97年5月2日接手哈佛幼稚園，有與前
  　　任董事長蔡秀瑗協議，並不承受所遺留之資遣費債務云者
    　。惟哈佛幼稚園自始本體未變，而資遣費請求權係因99年
      5 月間發生資遣事實才有之，故被告自應給付原告資遣費
  　　。被告與蔡秀媛縱有協議，亦屬內部關係，無法拘束原告
    　，無由藉此免責。退而言之，縱認哈佛幼稚園有改組或轉
　　　讓情事，依勞基法第20條規定：「事業單位改組或轉讓時
  　　…。其留用勞工之工作年資，應由新雇主繼續予以承認。
　　　」是亦應由被告繼續承認原告既有工作年資，則被告主張
  　　僅自97年5月1日起計算原告之資遣費，應無理由。
  (四)並聲明：1.被告應給付原告527,976 元，及自起訴狀繕本送
    達被告翌日起至清償日止，按年利率百分之5 計算之利息；
　　2.訴訟費用由被告負擔；3.原告如獲勝訴判決，請准宣告假
  　執行。
二、被告則以：
　(一)被告已合法終止勞動契約，而不需給付資遣費：
    1.按「勞工有左列情形之一者，雇主得不經預告終止契約…
      四違反勞動契約或工作規則，情節重大者。」。
    2.原告於99年3月8日之前駕駛娃娃車以有多次超速之事實，
　　　經被告屢勸不聽。且於99年3月8日駕駛娃娃車時發生事故
　　　，原告雖辯稱：「因右前輪爆胎方向不穩，因而差撞停於
  　　路旁之SX－0288號汽車」，經調查後，非屬於爆胎事故，
    　殘溝比例為89％，係屬新胎，根本不可能爆胎，而係原告
　　　未注意車前狀況，駕駛娃娃車撞及停放於路旁SX－0288號
  　　汽車，輪胎才損毀，原告之行為嚴重危害乘坐娃娃車幼稚
　　　園小朋友之安全，且虛報事故原因，被告已經依勞基法第
  　　12條第1項第4款「違反勞動契約（駕駛娃娃車應小心警慎
    　以保行車及幼兒安全，卻疏於注意）或工作規則（屢次超
　　　速、疏於注意行車安全），情節重大」予以終止勞動契約
  　　。
　(二)關於原告之年資：
  　1.依據原告所提出之勞工投保資料，原告係於88年10月1 日
    　以被告為投保單位而納入勞保。惟原告於91年2月1日因董
  　　事長蔡仙福請辭，選任原告擔任董事長直至93年10月26日
    　原告請辭，則：
      (1)於88年10月1 日至91年2月1日之資遣費請求權即應混同
        而消滅：按債權與其債務同歸一人時，債之關係消滅，
        民法第344 條訂有明文。原告既於91年2月1日擔任哈佛
        幼稚園之董事長，哈佛幼稚園即原告周明武，該資遣費
        之債權、債務即應混同而消滅。
      (2)被告於97年5月1日接手哈佛幼稚園時，即與前手（即第
        三任董事長蔡秀瑗）協議，第三任董事長蔡秀瑗之所有
　　　　債務，被告一概不承受，依此，被告並未承受第三任董
  　　　事長蔡秀瑗所遺留之資遣費債務。
    2.原告之年資若從93年10月26日計算至99年5月31日，為5年
      8月。惟被告乃主張從97年5月1日計算至99年5月31日，為
      2年1月。
　(三)資遣費之計算標準：
　　1.被告認為原告因為違反勞動契約或工作規則，情節重大，
  　　已經原告終止勞動契約，被告即不負給付資遣費之義務。
  　2.退步言之，若鈞院認為被告終止勞動契約無理由，則按「
    　勞工適用本條例之退休金制度者，適用本條例後之工作年
　　　資，於勞動契約依勞動基準法第11條、第13條但書、第14
  　　條及第20條或職業災害勞工保護法第23條、第24條規定終
　　　止時，其資遣費由雇主按其工作年資，每滿一年發給二分
  　　之一個月之平均工資，未滿一年者，以比例計給；最高以
    　發給六個月平均工資為限，不適用勞動基準法第17條之規
      定。」勞工退休金條例第12條訂有明文。原告之年資應自
    　97年5月1日計算至99年5 月31日為2年1月，以新制年資計
      算，每滿一年0.5個基數，2年為1個基數30天，1月為1/12
      0.530＝1天；新制年資31天。則資遣費應為35,526元
      【計算式：1,14631=35,526元】。
    3.再退步言之，若鈞院認為被告之年資從93年10月26日計算
      至99年5月31日為5年8月。則資遣費應為：
　　　(1)93年10月26日至94年6月30日舊制年資為9個月，依勞基
  　　　法第17條滿一年為1個基數（30天），資遣費合計共26,
    　　358元【計算式：9/1230＝23天，1,14623＝26,358
      　元】。
    　(2)94年7月1日至99年5月31日新制年資為4年11月，資遣費
      　合計共84,804元【計算式：4年合計為60天（3040.
        5＝60）11月合計為14天（11/12300.5＝14）60＋
        14＝74天，1,14674＝84,804元】。
    　(3)兩者合計為111,162元。
　(四)被告否認有退休金提撥不足之情形：
    1.退步言之，縱然有之，被告法定代理人黃哲毅係於97年5
      月份才接手哈佛幼稚園，故無論侵權行為或違約責任，皆
      非哈佛幼稚園即黃哲毅所為，被告不應就此負責任。
    2.事業單位改組或轉讓時，除新舊雇主商定留用之勞工外，
      其餘勞工應依第16條規定期間預告終止契約，並應依第17
      條規定發給勞工資遣費。其留用勞工之工作年資，應由新
      雇主繼續予以承認，勞動基準法第20條定有明文。條文中
      「發給勞工資遣費」、「工作年資」，應由新雇主繼續予
      以承認，因此前手雇主之「退休金提撥不足」似非在新雇
      主即被告承認之列。
  (五)被告否認有特別休假不足日數之情形：
    1.退步言之，縱然有之，被告法定代理人黃哲毅係於97年5
      月份才接手哈佛幼稚園，故無論侵權行為或違約責任，原
      告所主張之97年5 月份以前部分，被告不應就此負責任。
    2.事業單位改組或轉讓時，除新舊雇主商定留用之勞工外，
      其餘勞工應依第16條規定期間預告終止契約，並應依第17
      條規定發給勞工資遣費。其留用勞工之工作年資，應由新
      雇主繼續予以承認，勞動基準法第20條定有明文。條文「
      發給勞工資遣費」、「工作年資」，應由新雇主繼續予以
      承認，因此前手雇主之「特別休假不足日數」似非在新雇
      主即被告承認之列。
  (六)並聲明：1.駁回原告之訴及其假執行之聲請；2.訴訟費用由
    原告負擔；3.如受不利之判決，願供擔保請准宣告免為假執
    行。
三、兩造不爭執事項：
  (一)原告任職期間自88年10月1日起至99年5月31日止。
  (二)原告於資遣前六個月之每日平均工資為1,146元。
  (三)原告自91年2月1日起至93年10月23日擔任董事長期間之資遣
    費年資應予扣除。
四、兩造爭執事項：
　(一)資遣費計算年資是否應扣除自88年10月1日至91年2月1日？
    應給付多少資遣費？
　(二)被告是否應給付老年給付之差額？
　(三)被告是否應給付退休金提撥不足額之差額？
　(四)被告是否應給付應休假而未休之工資？
五、得心證之理由：
（一）資遣費計算年資是否應扣除自88年10月1日至91年2月1日
      ？
　  (一)被告抗辯已合法終止勞動契約，而不需給付資遣費云云，
      惟查，
　    (1)被告開立予原告之離職證明書（本院卷56頁）上載離職
        原因為依勞基法第11條第5點，此屬資遣事由；原告所
        提之台南勞資事務基金會勞資爭議協調紀錄（本院99年
        營勞調字第4號卷第21頁）上，載明資方主張「用資遣
        方式處理……園方依法給付勞方之資遣費為2年1個月金
        額為34,900元」；被告所提哈佛幼稚園函附件二（本院
        卷第36 頁）其上明載「哈佛幼稚園該職員周明武，對
        該職員作終止勞動契約乃依循勞基法第11條第5點，勞
        工對於所擔任之工作確有不能勝任時」，亦自承資遣原
        告。
　　　(2)況被告若主張以原告於99年3月8日發生交通事故，依勞
        基法第12條第1項第4款違反勞動契約或工作規則，情節
        重大，主張解雇原告云云，惟依勞基法第12條第2項，
        應自知悉時起30日內為終止契約，被告遲至臨訟始主張
        解雇，自不生效力。
　　　(3)又依勞基法第12條第1項第4款規定，勞工有違反勞動契
        約或工作規則，情節重大者，雇主得不經預告終止契約
        。所謂「情節重大」，屬不確定之法律概念，不得僅就
        雇主所訂工作規則之名目條列是否列為重大事項作為決
        定之標準，須勞工違反工作規則之具體事項，客觀上已
        難期待雇主採用解僱以外之懲處手段而繼續其僱傭關係
        ，且雇主所為之解僱與勞工之違規行為在程度上須屬相
        當，方屬上開勞基法規定之「情節重大」，舉凡勞工違
        規行為之態樣、初次或累次、故意或過失、對雇主及所
        營事業所生之危險或損失、勞雇間關係之緊密程度、勞
        工到職時間之久暫等，均為判斷勞工之行為是否達到應
        予解僱之程度之衡量標準（最高法院97年度台上字第
        2624號判決意旨參照）。又按工作規則雖得就勞工違反
        勞動契約或工作規則之情形為懲處規定，但雇主因勞工
        違反勞動契約或工作規則，不經預告而終止勞動契約者
        ，仍應受勞動基準法第十二條第一項第四款規定之限制
        ，亦即以其情節重大為必要，不得僅以懲處結果為終止
        契約之依據。又該條款所稱之「情節重大」，係指因該
        事由導致勞動關係進行受到干擾，而有賦予雇主立即終
        止勞動契約關係權利之必要，且受僱人亦無法期待雇主
        於解僱後給付其資遣費而言，必以勞工違反勞動契約或
        工作規則之具體事項，客觀上已難期待雇主採用解僱以
        外之懲處手段而繼續其僱傭關係，且雇主所為之懲戒性
        解僱與勞工之違規行為在程度上核屬相當者，始足稱之
        。（最高法院97年台上字第825號判決意旨參照）。被
        告始終未舉證何以構成「情節重大」，其抗辯自難遽採
        。
      (4)因兩造勞動契約關係既已結束，原告同意接受資遣事實
　    　，從而，被告既然資遣原告，依法自應給付資遣費。被
        告臨訟始主張原告違反勞動契約或工作規則，情節重大
        ，業經被告終止勞動契約，被告即不負給付資遣費之義
        務云云，與事實不合，自無理由。
    (二)自88年10月1日至91年2月1日資遣費計算年資是否因混同
      而消滅？
     1.按債權與其債務同歸一人時，債之關係消滅，民法第344
       條訂有明文。被告抗辯：依據原告所提出之勞工投保資
       料，原告係於88年10月1日以被告為投保單位而納入勞保
       。惟原告於91 年2月1日因董事長蔡仙福請辭，選任原告
       擔任董事長直至93年10月26日原告請辭，債權與其債務
       同歸一人時，債之關係消滅等語。
     2.查原告既於91年2月1日擔任哈佛幼稚園之董事長，哈佛
       幼稚園即原告周明武，88年10月1日至91年2月1日之資遣
       費請求權即因債權、債務混同而消滅。
     3.準此，88年10月1日至91年2月1日資遣費計算年資已因混
       同而消滅，原告自不得請求，應扣除此部分之資遣費。
 　(三)資遣費之計算：
　   1.勞工退休金條例第11條第1、2項規定：「本條例施行前
       已適用勞動基準法之勞工，於本條例施行後，仍服務於
       同一事業單位而選擇適用本條例之退休金制度者，其適
       用本條例前之工作年資，應予保留。前項保留之工作年
       資，於勞動契約依勞動基準法第11條、第13條但書、第
     　14條、第20條、第53條、第54條或職業災害勞工保護法
       第23條、第24條規定終止時，雇主應依各法規定，以契
       約終止時之平均工資，計給該保留年資之資遣費或退休
       金，並於終止勞動契約後30日內發給」；勞動基準法第
       17條規定：「雇主依前條終止勞動契約者，應依左列規
       定發給勞工資遣費：一、在同一雇主之事業單位繼續工
       作，每滿1年發給相當於1個月平均工資之資遣費。二、
       依前款計算之剩餘月數，或工作未滿1年者，以比例計給
       之。未滿1個月者以1個月計」；依勞工退休金條例第12
       條第1項規定：「勞工適用本條例之退休金制度者，適用
       本條例後之工作年資，於勞動契約依勞動基準法第11條
       、第13條但書、第14條及第20條或職業災害勞工保護法
       第23條、第24條規定終止時，其資遣費由雇主按其工作
       年資，每滿1年發給2分之1個月之平均工資，未滿1年者
       ，以比例計給…不適用勞動基準法第17條之規定」。
　   2.次按所謂「平均工資」，依勞動基準法第2條第4款規定
       ，係指「謂計算事由發生之當日前六個月內所得工資總
       額除以該期間之總日數所得之金額」。查被告將薪水匯
       入原告周明武帳戶內時，已將勞保費477元、健保費868
       元扣除，是以下計算原告當月之月領工資時，自應將扣
       除之勞健保費1,345元（477元＋868元）加回。原告周明
       武被告知資遣前6個月之工資分別為：98年11月份35,100
       元（33,755＋1,345）、98年12月份35,100元（33,755
       ＋1,345）、99年1月份35,100元（33,755＋1,345）、99
       年2月份38,100元（36,755＋1,34 5）、99年3月份
       32,000元（30,655＋1,345）、99年4月份32,000元（
       30,655＋1,345）。故原告之平均工資為每日1,146元【
       （35,100元＋35,100元＋35,100元＋38, 100元＋32,000
       元＋32,000元）181日＝1,146元】。且為被告所不爭
       執，足信為真。
     3.原告之年資從93年10月26日計算至99年5月31日為5年8月
       ，原告周明武係自88年10月1日起任職於被告處，而勞工
       退休金條例係94年7月1日施行。故扣除兩造列為不爭執
       事項之91年2月1日至93年10月26日期間之資遣年資及88
       年10月1日至91年1月31日因混同扣除外，93年10月27日
       至94年6月30日應適用勞動基準法第17條規定，94年7月
       1日至99年5月31日，應優先適用勞工退休金條例。則資
       遣費應為：
　　　(1)93年10月26日至94年6月30日舊制年資為9個月，依勞基
  　　　法第17條滿一年為1個基數（30天），資遣費合計共26,
    　　358元【計算式：9/1230＝23天，1,14623＝26,358
      　元】。
    　(2)94年7月1日至99年5月31日新制年資為4年11月，資遣費
      　合計共84,804元【計算式：4年合計為60天（3040.
        5＝60）11月合計為14天（11/12300.5＝14）60＋
        14＝74天，1,14674＝84,804元】。
    　(3)兩者合計為111,162元。
    4.原告主張被告應給付之資遣費逾111,162元部分，為無理
      由，應予駁回。
（二）被告是否應給付老年給付之差額？
    1.勞工保險為社會保險制度之一環，為保障勞工退休後之生
      活。故投保勞工保險之月投保薪資，係指由投保單位按被
      保險人之月薪資總額，依投保薪資分級表之規定，向保險
      人申報之薪資，勞工保險條例第14條第1項前段規定甚明
      。又薪資，應按勞工因工作而獲得之報酬計算，包括工資
      、薪金及按計時、計日、計月、計件以現金或實物等方式
      給付之獎金、津貼及其他任何名義之經常性給與者均屬之
      （勞基法第2條第3款、及施行細則第10條之規定），故雇
      主向勞工保險局申報投保薪資額，應依上開標準申報。
    2.依勞工保險條例第59條規定：「依第58條第1項第2款請領
      老年一次金給付或同條第2項規定一次請領老年給付者，
      其保險年資合計每滿1年，按其平均月投保薪資發給1個月
      ；其保險年資合計超過15年者，超過部分，每滿一年發給
      2個月，最高以45個月為限」；依同條例第19條第1項第1
      款規定：「年金給付及老年一次金給付之平均月投保薪資
      ：按被保險人加保期間最高60個月之月投保薪資予以平均
      計算；參加保險未滿5年者，按其實際投保年資之平均月
      投保薪資計算。但依第58條第2項規定選擇一次請領老年
      給付者，按其退保之當月起前3年之實際月投保薪資平均
      計算；參加保險未滿3年者，按其實際投保年資之平均月
      投保薪資計算」；依同條例第72條第2項規定：「投保單
      位違背本條例規定，將投保薪資金額以多報少或以少報多
      者，自事實發生之日起按其短報或多報之保險費金額，處
      以二倍罰鍰，並追繳其溢領給付金額。勞工因此所受損失
      應由投保單位賠償之」。
    3.本件投保單位係臺南縣私立哈佛幼稚園並非以負責人個人
      名義為投保單位，而此投保單位自始未變。故投保單位將
      投保薪資金額以多報少，勞工因此所受損失應由投保單位
      即臺南縣私立哈佛幼稚園賠償之，是本件被告自應給付原
      告得請領老年給付之差額。易言之，投保單位既無變更，
      則此項老年給付應與負責人名義是否變更無關，縱認哈佛
      幼稚園有轉讓情事，依勞基法第20條規定，亦應由新雇主
      繼續承認既有工作年資。而老年給付之計算與被保險人之
      年資有直接關係，亦應有勞基法第20條之適用，是投保將
      投保薪資金額以多報少，原告因此所受損失應由被告概括
      承受。
    4.查被告雖有為原告周明武辦理申報投保勞工保險，卻未依
      實際薪資為原告申報，即原告自89年1月起，數年來實領
      薪資均高於38,000元，依照勞工保險投保薪資分級表，原
      告之月投保薪資應為40,100元，但被告僅為原告投保薪資
      為31,800元，致原告周明武以被保險人資格請領老年給付
      時，金額顯有差距，徵之上揭法條規定，自應由被告賠償
      原告差額。
  　5.依原告目前之月投保薪資計算，原告年資近25年，則原告
      得請領之老年給付為1,148,700元【（42,000元6個月＋
      31,800元54個月60）35個基數＝1,148,700元】；但
      依據原告實領薪資計算，則原告應得請領之老年給付為
      1,410,510元【（42,000元6個月＋40,10054個月60
      ）35個基數＝1,148,700元】，差額261,450元，應由被
      告賠償之。
    6.基上所述，依上開勞工保險條例第59條規定，原告可得請
      領投保老年給付為1,148,700元，原告以被告高薪低報，
      數額自有短少，從而原告主張應依勞工保險條例第72條第
      1項規定，請求被告賠償其短報薪資所受應領老年給付差
      額之損失，核屬有理由。故原告主張被告應賠償原告老年
      給付差額261,450元，應予准許。
（三）被告是否應給付退休金提撥不足額之差額？
　　　1.依勞工退休金條例第14條規定：「雇主每月負擔之勞工
  　　　退休金提繳率，不得低於勞工每月工資百分之6 」；同
　　　　條例第18條規定：「雇主應於勞工到職、離職、復職或
  　　　死亡之日起7 日內，列表通知勞保局，辦理開始或停止
    　　提繳手續」；同條例第31條規定：「雇主未依本條例之
      　規定按月提繳或足額提繳勞工退休金，致勞工受有損害
        者，勞工得向雇主請求損害賠償」。
      2.被告雖抗辯：被告法定代理人黃哲毅係於97年5月份才
        接手哈佛幼稚園，故無論侵權行為或違約責任，皆非哈
        佛幼稚園即黃哲毅所為，被告不應就此負責任。事業單
        位改組或轉讓時，除新舊雇主商定留用之勞工外，其餘
        勞工應依第16條規定期間預告終止契約，並應依第17條
        規定發給勞工資遣費。其留用勞工之工作年資，應由新
        雇主繼續予以承認，勞動基準法第20條定有明文。條文
        中「發給勞工資遣費」、「工作年資」，應由新雇主繼
        續予以承認，因此前手雇主之「退休金提撥不足」似非
        在新雇主即被告承認之列。
      3.惟查，系爭退休金提繳單位自始即係雇主臺南縣私立哈
        佛幼稚園，提繳單位臺南縣私立哈佛幼稚園未變，故就
        提繳不足額部分，被告自應賠償予原告。縱認哈佛幼稚
        園負責人變更屬於轉讓情事，依勞基法第20條規定，亦
        應由新雇主繼續承認既有工作年資，而退休金之計算與
        年資亦有關聯，亦應有勞基法第20條之適用。又縱認臺
        南縣私立哈佛幼稚園於97年5月1日負責人始變更為黃哲
        毅云者，然原告係請求自94年7月1日起99年5月31日止
        之不足額，被告亦無法完全免責，至為灼然。
　    4.原告適用勞工退休金條例之94年7月1日起至遭資遣之99
        年5月31日止，如前所述，數年來實領薪資均高於38,00
        0元，然月投保薪資係以多報少，僅以31,800元投保，
        故依前揭規定為原告提繳之6%工資，即有不足額，原告
        受有損害，原告自得依法請求被告賠償。惟原告主張，
        因區分原告每年度每月之薪資，甚為繁雜，為求簡便，
        原告僅依資遣前較低之最近6個月平均工資34,380元（
        即平均日薪1146元30日）為準，依據勞工退休金月提
        繳工資分級表計算，除原告93年11月1日至94年4月30日
        間6個月，原本即有依實領申報投保薪資42,000元，每
        月應提繳2,520元（42,000元6%）外，其餘至少應以
        月提繳工資34,800元為計算標準（第28級），被告依法
        應每月提繳2,088元（34,800元6% ），從而，自94年
        7月1日起至99年5月31日止，被告至少應為原告提繳
        117,432元（2,520元6個月＋2,088元49個月），然
        被告僅為原告提繳108,756元，不足額8,676元，原告請
        求被告應賠償8,676元，為有理由，應予准許。
（四）被告是否應給付應休假而未休之工資？
     1.按當事人主張有利於己之事實者，就其事實有舉證之責
       任，民事訴訟法第277條前段定有明文。又依舉證責任分
       配法則，主張積極事實者，應負舉證責任。
     2.依勞動基準法第38條規定，勞工在同一雇主或事業單位
       ，繼續工作1年以上3年未滿者，每年應給予特別休假7日
       ；3年以上5年未滿者，10日；5年以上10年未滿者，14日
    　 。10年以上者每1年加給1日，加至30日為止。且依同法
       第39條規定，工資應由雇主照給。又依原告所提出之「
       臺南縣私立哈佛幼稚園教職員工服務規章」第七條及「
       臺南縣私立哈佛幼稚園聘僱契約」第五條（二）內客觀
　   　之，均屬相同。亦即載明「服務年資滿五年六年者，每
       年給予四日特別薪資」、「服務年資滿七年八年者，每
       年給予五日特別薪資」、「服務年資滿九年十年者，每
       年給予六日特別薪資」、「服務年資滿十一年十二年者
       ，每年給予七日特別薪資（最高限）」云者。
     3.揆諸上開說明，被告否認有特別休假不足日數之情形，
       自應由被告就原告已有特別休假部分之積極事實舉證，
       且被告應持有原告請假之紀錄，惟被告始終未舉證以實
       其說，自不足採。
     4.被告另抗辯：
       被告法定代理人黃哲毅係於97年5月份才接手哈佛幼稚
         園，故無論侵權行為或違約責任，原告所主張之97年5
         月份以前部分，被告不應就此負責任。
       事業單位改組或轉讓時，除新舊雇主商定留用之勞工
         外，其餘勞工應依第16條規定期間預告終止契約，並
         應依第17條規定發給勞工資遣費。其留用勞工之工作
         年資，應由新雇主繼續予以承認，勞動基準法第20條
         定有明文。條文「發給勞工資遣費」、「工作年資」
         ，應由新雇主繼續予以承認，因此前手雇主之「特別
         休假不足日數」似非在新雇主即被告承認之列。
      5.按勞基法第38條規定勞工在同一雇主或事業單位，繼續
        工作滿一定期間者，每年應給予特別休假。又按特別休
        假，工資應由雇主照給。雇主經徵得勞工同意於休假日
        工作者，工資應加倍發給。因季節性關係有趕工必要，
        經勞工或工會同意照常工作者，亦同，勞動基準法第39
        條定有明文，再特別休假因年度終結或終止契約而未休
        者，其應休未休之日數，雇主應發給工資，勞基法施行
        細則第24條第3款亦有明定。被告雖以前揭情詞置辯，
        惟查，勞動基準法第20條明文「發給勞工資遣費」、「
        工作年資」，應由新雇主繼續予以承認，並非排除前手
        雇主對於「特別休假不足日數」得不承認。投保單位既
        無變更，則此項特別休假不足日數應與負責人名義是否
        變更無關，縱認哈佛幼稚園有轉讓情事，亦應由新雇主
        繼續承認既有工作年資。被告主張係「特別休假不足日
        數」非在新雇主即被告承認之列云云，並無可採。其應
        休未休之日數，雇主應發給工資，是原告主張其未休完
        之特別休假日數，應由被告給付工資，應屬有據。
      6.依勞基法施行細則第24條規定，原告能請求被告依當年
        度日平均工資再發給特別休假日數之工資，而所謂工資
        謂勞工因工作而獲得之報酬；包括工資、薪金及按計時
        、計日、計月、計件以現金或實物等方式給付之獎金、
        津貼及其他任何名義之經常性給與均屬之，此為勞基法
        第2條第3款所明定，是原告主張其工資之計算應包含被
        告每月均有給付之證照津貼、伙食津貼及全勤獎金，應
        為可採，並以兩造所不爭執之原告於資遣前六個月之每
        日平均工資為1,146元為計算標準為可採。
      7.綜上，原告係請求95年以後至資遣前之應休假而未休之
        工資，依上開被告之服務規章及聘僱契約內容而言，原
        告有特別休假日數不足之事實，自應由被告給付未休之
        工資。惟在原告周明武任職期間，於滿5年之95年，特
        休假不足11天、96年不足11天；97年不足11天、98年不
        足11天；10年以上之99年不足14天，故特休假日數共不
        足58天，原告日薪1,146元，故被告應賠償原告66,468
        元。
六、綜上所述，原告得請求被告給付之金額為資遣費111,162元
    、老年給付261,450元、退休金提撥不足額8,676元、特休假
    日工資66,468元，合計447,756元。從而，原告依薪資請求
    權、勞工退休金條例及勞基法之規定，請求被告給付
    447,756 元，為有理由，應予准許，逾此範圍之請求，為無
    理由，應予駁回。
七、又本件訴訟費用為裁判費7,820元，其中1,990元應屬原告減
    縮部分所應負擔之裁判費，其餘5,830元，由本院酌量兩造
    之訴訟勝敗情形，命兩造以比例分擔，爰確定如主文第3項
    所示之金額。
八、本判決原告勝訴部分為所命給付之金額未逾50萬元之判決，
    依民事訴訟法第389條第1項第5款規定，應依職權宣告假執
    行。被告陳明願供擔保，併就此部分依聲請宣告被告預供擔
    保，得免為假執行。
據上論結，原告之訴為一部有理由，一部無理由，依民事訴訟法
第79條、第87條第1項、第389條第1項第5款、第392條第2項，判
決如主文。
中　　華　　民　　國　 100　　年　　4 　　月　　13　　日
                    勞工法庭    法　官　侯明正
以上正本係照原本作成
如對本判決上訴，須於判決送達後20日內向本院提出上訴狀。如
委任律師提起上訴者，應一併繳納上訴審裁判費。
中　　華　　民　　國　 100　　年　　4 　　月　　13　　日
                                書記官　程欣怡
